最高法院刑事判決　　　　　　九十四年度台上字第一九四六號
　　上　訴　人　甲○○
　　　　　　　　　　　　樓
上列上訴人因違反毒品危害防制條例案件，不服台灣高等法院台
中分院中華民國九十三年十二月十四日第二審判決（九十三年度
上訴字第一四八一號，起訴案號：台灣台中地方法院檢察署八十
三年度偵字第一五一０五、一五五二二號），提起上訴，本院判
決如下：
    主  文
原判決撤銷，發回台灣高等法院台中分院。
    理  由
本件原判決認定上訴人甲○○基於意圖營利之概括犯意，自民國
八十三年六月初某日起至同年八月二十七日上午九時許止，利用
其使用之000000000號呼叫器為聯絡工具，及車號ＧＲ
二七四０號自用小客車為代步工具，在台北縣三重市重新橋下重
新路四段二四四巷附近工地，以每兩新台幣（下同）八萬元之價
格，連續販賣毒品海洛因予高瑞村六次（第一次至第五次各販賣
一兩，第六次販賣二兩），其販賣方式係由高瑞村於每星期四下
午十六至十七時之間，在台中縣大雅鄉○○路○段六十四巷二十
一號六樓租屋處，以上訴人所使用之上開呼叫器為聯絡工具，與
上訴人約定欲交易之毒品及數量後，高瑞村再於翌日即每星期五
上午七時許，自台中搭車至台北縣三重市重新橋下重新路附近工
地，以公用電話撥打上訴人前開呼叫器留下之「０六０六」代號
（表示高瑞村已抵達約定之交易場所），上訴人隨即駕駛前開車
輛抵上開工地完成交易。嗣台中憲兵隊於八十三年八月二十六日
下午十八時許，在台中市○○街三十九巷五號前，查獲向高瑞村
購買海洛因之吳尚哲，並扣得毒品海洛因一袋等物，另依吳尚哲
之供述於同年月二十七日上午十時許，在台中市○○○○道附近
之統聯客運休息站停車場前，查獲高瑞村並扣得海洛因一袋，台
灣台中地方法院檢察署檢察官復依高瑞村之供述帶同台中憲兵隊
調查員，前往台北縣三重市高瑞村所稱上開工地附近探查，雖未
逮獲上訴人，惟發現前揭自用小客車而循線查獲，上訴人於同年
九月十日經拘提到案交保後，即逃匿無蹤等情。因而撤銷第一審
判決，改判論處上訴人連續販賣毒品罪刑，固非無見。
惟查：(一)、依法應於審判期日調查之證據雖已調查，而其內容未
明瞭者，即與未經調查無異，如遽行判決，仍屬應於審判期日調
查之證據而未予調查，尚不得遽對被告為有利或不利之認定。又
證人之證述，如無瑕疵可指，而就其他方面調查，又與事實相符
，其證述固未始不足採為判決之基礎，惟其證據之本身尚有瑕疵
，則在此瑕疵未予究明以前，遽採為有罪之根據，仍難謂為適法
。原判決認定上訴人有前揭犯行，係依憑證人高瑞村不利上訴人
之供述，且高瑞村供述上訴人使用之呼叫器號碼及其所使用之自
小客車，核與上訴人供承所使用之呼叫器號碼及所使用之自小客
車相符；經台灣台中地方法院檢察署檢察官帶同台中憲兵隊調查
員，前往台北縣三重市高瑞村所稱上開工地附近探查，發現與高
瑞村所供皆相符合；依高瑞村所供述之內容，足見高瑞村與上訴
人間至為親密且無仇隙，高瑞村並無誣陷上訴人之必要等情，為
其主要論據。然原判決理由欄說明上訴人矢口否認有販賣毒品海
洛因之犯行，而高瑞村前後供述反覆不一，且其先後供述之內容
亦不盡一致而非無瑕疵，則為證明高瑞村不利上訴人之供述確屬
事實，即尚須另有其他必要之補強證據，用以補足高瑞村不利上
訴人供述之證明力，始得採為斷罪資料。且所謂之補強證據，則
指除證人不利被告之供述外，其他足以證明該供述之事實確具有
相當程度真實性之證據而言，雖所補強者，非以事實之全部為必
要，但亦須因補強證據與該項陳述之相互利用，足使犯罪事實獲
得確信者，始足當之。原判決論斷高瑞村與上訴人間至為親密等
情，苟屬無訛，則高瑞村知悉上訴人使用之呼叫器號碼及所使用
之自小客車，其是否並不違背吾人基於日常生活經驗所得之定則
，如何得以之為補強證據用以證明高瑞村不利上訴人之供述確屬
事實。又原判決未說明台灣台中地方法院檢察署檢察官帶同台中
憲兵隊調查員，前往台北縣三重市高瑞村所供述之工地附近探查
後，究發現何部分之事實確與高瑞村所供相互符合，而得以之補
強佐證高瑞村不利上訴人之供述確屬事實。逕以高瑞村非無瑕疵
之供述為主要論據，遽予認定上訴人有前開犯行，其查證未盡且
理由欠備，遽行判決，尚有未合。(二)、犯罪事實應依證據認定，
所謂證據，係指合法之積極證據，就犯罪事實能為具體之證明者
而言。原判決認定上訴人有前揭犯行，係依憑上訴人曾在八十二
年九月二十日十六時三十分許，在台中縣沙鹿鎮○○街一一一號
，為警查獲毒品海洛因多達一百十二點七公克，上訴人於警訊時
坦承欲販賣，當時因查無購毒者，且係女流，經檢察官以八十二
年度偵字第一七一四五號為不起訴處分等情，有該不起訴處分書
可參（原判決第八頁第四至八行）；另上訴人無正當職業，八十
三年九月十日遭拘提查獲時，竟有本票四張共百萬元、支票五張
共一百多萬元，顯與常情有悖（原判決第八頁第八至十行），為
其主要論據之一。然上訴人前開案件既經檢察官為不起訴處分，
是否即認上訴人該部分並無何違反毒品危害防制條例等犯行？又
上訴人持有上開支票及本票等，其與上訴人販賣海洛因與高瑞村
間究有何關聯，如何得以上訴人持有上開支票及本票等，即能證
明上訴人確有販賣海洛因與高瑞村？原判決未說明經由何項之調
查或有何證據，堪認上情與上訴人販賣海洛因與高瑞村間確有關
聯，逕以上情為認定上訴人有前揭犯行之主要證據之一，其查證
未盡且理由欠備，遽行判決，尚有未洽。上訴意旨指摘原判決不
當，尚非全無理由。按第三審法院應以第二審判決所確認之事實
為判決基礎，刑事訴訟法第三百九十四條第一項前段定有明文。
原判決上述之違背法令，影響於事實之確定，本院無可據以為裁
判，應將原判決撤銷，發回原審法院更為審判。
據上論結，應依刑事訴訟法第三百九十七條、第四百零一條，判
決如主文。
中　　華　　民　　國　九十四　年　　四　　月　二十一　日
                      最高法院刑事第二庭
                          審判長法官  董　明　霈
                                法官  林　茂　雄
                                法官  張　祺　祥
                                法官  呂　永　福
                                法官  吳　三　龍
      本件正本證明與原本無異
                                      書  記  官
中　　華　　民　　國　九十四　年　　四　　月　二十七　日
                                                      V
